臺灣桃園地方法院刑事判決　　　　　　　　　　　　　　九十年度易字第八二四號
　　公　訴　人　臺灣桃園地方法院檢察署檢察官
　　被　　　告　丁○○○
　　被　　　告　丙○○
　　被　　　告　乙○○○
　　共　　　同
　　選任辯護人　甲○○
右列被告因竊盜案件，經檢察官提起公訴（八十九年度偵字第一三九四三號），本院
判決如左‥
    主  文
丁○○○意圖為自己不法之利益而竊佔他人之不動產，處有期徒刑陸月，如易科罰金
，以參佰元折算壹日。
丙○○意圖為自己不法之利益而竊佔他人之不動產，處有期徒刑陸月，如易科罰金，
以參佰元折算壹日。
乙○○○意圖為自己不法之利益而竊佔他人之不動產，處有期徒刑陸月，如易科罰金
，以參佰元折算壹日。
    事  實
一、丁○○○意圖為自己不法所有，明知附表編號一、二、三、四、五號土地，其僅
    各有編號一、三、四、五號土地應有部分六十分之一，竟自民國（下同）八十二
    年二月間起，將編號二之部分土地與編號一、三、四、五號土地超過其應有部分
    之面積竊佔入己（詳見附表及附圖），在附圖所示Ａ、Ｂ之位置及面積，利用不
    知情之不詳姓名年籍資料之工人，搭蓋鐵皮屋二間，分別在附圖所示Ａ之位置、
    面積經營台信釣蝦場，及在附圖所示Ｂ之位置、面積經營古早味飲食店。
二、丙○○意圖為自己不法所有，明知附表編號三、四、五號土地，其僅有編號五之
    土地應有部分六十分之一，竟自八十二年二月間起，將編號三、四號土地之部分
    面積與編號五號土地超過其應有部分之面積竊佔入己（詳見附表及附圖），在附
    圖所示Ｃ、Ｄ、Ｅ之位置及面積利用不知情之不詳姓名年籍資料之工人，搭蓋鐵
    皮屋三間，分別在附圖所示Ｃ之位置面積與不知情之官寶珠合夥經營龍情食品，
    在附圖所示Ｄ之位置面積與不知情之彭勇法合資經營達江汽車修理廠，在附圖所
    示Ｅ位置面積與黃新榮合夥經營合助汽車電機行。
三、乙○○○意圖為自己不法所有，明知附表編號四、五、六號土地，其僅各有編號
    四、五號土地應有部分六十分之一，竟自八十一年一月間起，將編號六之部分土
    地與編號四、五號土地超過其應有部分之面積竊佔入己（詳見附表及附圖），在
    附圖所示Ｆ、Ｇ之位置及面積，利用不知情之不詳姓名年籍資料之工人搭蓋鐵皮
    屋二間，分別由其子徐福漂於附圖所示Ｆ之位置面積經營永成汽車修理廠，在附
    圖所示Ｇ之位置面積經營知味花生軟糖。
四、案經葉博文向台灣桃園地方法院檢察署檢察官告發偵查起訴。
    理  由
一、訊據被告丁○○○、丙○○、乙○○○三人固不否認有於上開土地搭蓋鐵皮屋數
    間以經營商店或與他人合夥經營商店，惟矢口否認有何竊佔之犯行，辯稱：其等
    早於民國（下同）八十一年間起，即尋求各種管道向主管機關申請承購或承領上
    開土地，因礙於相關法令之規定，無法承租上開土地，其等本無竊佔之意圖，且
    其等所持分土地之面積亦超過所佔用之土地面積云云。然查：
（一）被告等就上開土地並未依法承購或承租，除據被告三人供述在卷外，復有財政
      部國有財產局台灣北區辦事處桃園分處函復本署之公文在卷足稽，是被告等並
      未承租或承領上開土地，其等雖屢次向政府機關申請承租或承購上開土地，惟
      均未獲政府機關核准在案，其等既未經依法承租或承領，即無合法占用上開土
      地之權源，明知未獲核准承租或承領而仍佔用上開土地，顯有竊佔之意圖。
（二）被告等雖辯稱其等所持分之面積超過其等所佔用之面積云云。惟查：１．被告
      丁○○○僅有附表編號一、三、四、五號土地之應有部分各六十分之一，折合
      土地面積僅各為四．六九平方公尺、二四．八八平方公尺、一九．一五平方公
      尺、二八．七五平方公尺，共計七七．四七平方公尺，而其所竊佔之如附圖Ａ
      、Ｂ所示之面積即高達九０五．六四平方公尺；２．被告丙○○僅有附表編號
      三、五號土地應有部分各六十分之一，折合土地面積僅二四．八八平方公尺、
      二八．七五平方公尺，共計五三．六三平方公尺，而其所竊佔如附圖Ｃ、Ｄ、
      Ｅ所示之面積即達五六七．五九平方公尺；３．被告乙○○○僅有附表編號三
      、四、五土地應有部分各六十分之一，折合土地面積僅二四．八八平方公尺、
      一九．一五平方公尺、二八．七五平方公尺，共計七二．七八平方公尺，而其
      所竊佔如附圖Ｆ、Ｇ之面積即達二九八．二九平方公尺。顯見被告三人所竊佔
      之土地面積均遠超過其等土地應有部分所可占用之面積，所辯不足採信。
（三）被告三人所佔用土地面積縱未超過其應有部分之土地面積，然因其等之佔用致
      使其他共有人之管理使用權利因而無法行使，且由於共有權之性質，係抽象存
      在於共有物之每一部份，被告將該面積範圍內之土地全部據為己用，即有排除
      其他共有人使用管理之不法竊佔意圖，更何況其等佔用面積均「明顯」超過應
      有部分。
（四）至被告三人雖提出承租契約書，欲證明其等所承租之土地面積遠超過其等所佔
      用之面積，惟其等所提出之承租契約書上表明之土地均非上開土地，而係他筆
      土地，是其等所提之承租契約書僅可證明有向主管機關承租他筆土地，並不能
      以承租之他筆土地扺償竊佔之上開土地。
二、核被告丁○○○、丙○○、乙○○○三人所為，均係犯刑法第三百二十條第二項
    之竊佔罪。爰審酌被告三人犯罪之動機、目的、所佔土地面積甚大，雖犯罪後坦
    承犯行並有給付國有財產局相當於租金之損害金，然竊佔時間自八十二年二月間
    起迄八十八年三月間為舉發止，已有六年之久，而迄未拆除地上物等一切情狀，
    分別量處如主文所示之刑。又被告三人行為後，刑法第四十一條業於九十年一月
    十日修正公布，將得易科罰金之罪名由原來最輕本刑為三年以下有期徒刑之罪，
    改為最輕本刑為五年以下有期徒刑之罪亦得易科罰金，於同年一月十二日生效，
    茲比較結果，以修正後之刑法第四十一條有利於被告，爰依該條之規定，諭知被
    告三人所宣告之徒刑均得易科罰金及折算標準。
據上論斷，應依刑事訴訟法第二百九十九條第一項前段，刑法第二條第一項前段、第
三百二十條第二項、第一項、修正後第四十一條第一項前段、罰金罰鍰提高標準條例
第一條前段、第二條，判決如主文。
本案經檢察官翁珮嫻到庭執行職務。
中        華         民        國      九十一  年    一   月   二十八   日
                                    臺灣桃園地方法院刑事第一庭
                                        法  官    潘政宏
右正本證明與原本無異。
如不服本判決，應於判決送達後十日內向本院提出上訴狀( 應附繕本 )，上訴於臺灣
高等法院。
                                        書記官    王月香
中        華        民        國    九十一    年   一   月    二十九    日
附錄論罪科刑法條：
刑法第三百二十條
意圖為自己或第三人不法之所有，而竊取他人之動產者，為竊盜罪，處五年以下有期
徒刑、拘役或五百元以下罰金。
意圖為自己或第三人不法利益，而竊佔他人之不動產者，依前項之規定處斷。
前二項之未遂犯罰之。
附表：
  ┌──┬────────┬───────────┬───────────┐
  │編號│重測前地號、現在│所有權人              │被告佔用之面積        │
  │    │地號（面積）    │                      │                      │
  │    │                │                      │                      │
  ├──┼────────┼───────────┼───────────┤
  │一  │１、重測前黃泥塘│１、國有、省有應有部分│１、丁○○○應有部分換│
  │    │段三八一之二十九│各為十五分之七，共計五│算面積為四、六九平方公│
  │    │號。            │十五分之十四。        │尺，惟其所搭建之台信釣│
  │    │２、桃園縣龍潭鄉│２、謝黃寶芳應有部分六│蝦場（如附圖Ａ）佔用之│
  │    │黃唐段八六二號（│十分之一。            │面積達六一、五四平方公│
  │    │面積二八一、六三│                      │尺。                  │
  │    │平方公尺。      │                      │                      │
  ├──┼────────┼───────────┼───────────┤
  │二  │１、重測前地號黃│１、桃園縣政府所有土地│１、丁○○○搭建之台信│
  │    │泥塘段三七九之四│。                    │釣蝦場（如附圖Ａ）佔用│
  │    │地號。          │                      │之面積為一二三、一四平│
  │    │２、桃園縣五福段│                      │方公尺。              │
  │    │四十八號（面積三│                      │                      │
  │    │四０五、九七平方│                      │                      │
  │    │公尺。          │                      │                      │
  ├──┼────────┼───────────┼───────────┤
  │三  │１、重測前黃泥塘│１、中華民國應有部分十│１、謝黃寶芳、丙○○應│
  │    │段三八一之五地號│五分之十四。          │有部分換算面積，各為二│
  │    │。              │２、謝黃寶芳、乙○○○│四、八八平方公尺。    │
  │    │２、桃園縣五福段│、丙○○各應有部分為六│２、謝黃寶芳所搭建之台│
  │    │五十一號（面積一│十分之一。            │信釣蝦場（如附圖Ａ）佔│
  │    │四九二、五二平方│                      │用之面積為三五七、八七│
  │    │公尺）          │                      │平方公尺。            │
  │    │                │                      │３、丙○○所搭建之龍情│
  │    │                │                      │食品與達江汽車修理廠（│
  │    │                │                      │如附圖Ｃ、Ｄ）所佔用之│
  │    │                │                      │面積共計五三、三二平方│
  │    │                │                      │公尺。                │
  ├──┼────────┼───────────┼───────────┤
  │四  │１、重測前黃泥塘│１、國有、省有應有部分│１、丁○○○、丙○○、│
  │    │段三八一地號。  │各為十五分之七，共計十│乙○○○應有部分換算面│
  │    │２、桃園縣五福段│五分之十四。          │積為一九、一五平方公尺│
  │    │五十二號（面積一│２、謝黃寶芳、乙○○○│。                    │
  │    │一四九、二二平方│應有部分各為六十分之一│２、丁○○○所搭建之台│
  │    │公尺）          │。                    │信釣蝦場（如附圖Ａ）所│
  │    │                │                      │佔用之面積為一四一、０│
  │    │                │                      │一平方公尺。          │
  │    │                │                      │３、丙○○所搭建之龍情│
  │    │                │                      │食品、達江汽車修理廠（│
  │    │                │                      │如附圖Ｃ、Ｄ）所佔用之│
  │    │                │                      │面積共計一四三、六平方│
  │    │                │                      │公尺。                │
  │    │                │                      │４、乙○○○所搭建之合│
  │    │             │                      │助汽車電機行、永成汽車│
  │    │                │                      │修理廠（如附圖Ｅ、Ｆ所│
  │    │                │                      │佔用之面積共計一四、八│
  │    │                │                      │七平方公尺。          │
  ├──┼────────┼───────────┼───────────┤
  │五  │１、重測前黃泥塘│１、國有、省有應有部分│１、謝黃寶芳、乙○○○│
  │    │段三八一之七地號│各為十五分之七、共計十│、丙○○應有部分換算面│
  │    │。              │五分之十四。          │積為二八、七五平方公尺│
  │    │２、桃園縣五福段│２、謝黃寶芳、乙○○○│。                    │
  │    │六十六號（面積一│、丙○○應有部分各為六│２、謝黃寶芳所搭建之台│
  │    │七二四、八六平方│十分之一。            │信釣蝦場、古早味飲食（│
  │    │公尺）          │                      │附圖Ａ、Ｂ）所佔用之面│
  │    │                │                      │積共計二二二、０八平方│
  │    │   │                      │公尺。                │
  │    │                │                      │３、丙○○所搭建之龍情│
  │    │                │                      │食品、達江汽車修理廠、│
  │    │                │                      │合助汽車修理廠（如附圖│
  │    │                │                      │Ｃ、Ｄ、Ｅ）所佔用之面│
  │    │                │                      │積共計三０四、三二平方│
  │    │                │                      │公尺。                │
  │    │                │                      │４、乙○○○所搭建之永│
  │    │                │                      │成汽車、知味花生軟糖（│
  │    │                │                      │附圖Ｆ、Ｇ）所佔用之面│
  │    │                │                      │積共計二八三、八六平方│
  │    │                │                      │公尺。                │
  ├──┼────────┼───────────┼───────────┤
  │    │１、重測前黃泥塘│１、中華民國所有土地。│１、乙○○○所佔搭建之│
  │六  │段三八一之三０地│                      │知味花生軟糖（如附圖Ｇ│
  │    │號。            │                      │）佔用之面積為四、一五│
  │    │２、桃園縣五福段│                      │平方公尺。            │
  │    │六十七號（面積三│                      │                      │
  │    │八一、一七平方尺│                      │                      │
  │    │）              │                      │                      │
  └──┴────────┴───────────┴───────────┘
